【裁判字號】    99,家抗,97
【裁判日期】    990630
【裁判案由】    拋棄繼承
【裁判全文】
臺灣臺南地方法院民事裁定              99年度家抗字第97號
抗  告  人  乙○○
            丁○○
上  一  人
法定代理人  丙○○
            牟  蘭
                    （共同送達代收人  甲○○
上列抗告人因拋棄繼承事件，對於中華民國99年5月21日本院99
年度司繼字第745號裁定提起抗告，本院裁定如下：
    主    文
抗告駁回。
抗告程序費用新臺幣壹仟元由抗告人負擔。
    理    由
一、本件抗告人在原審聲請意旨略以：抗告人乙○○（民國○○年
    ○月○○日生）、丁○○（民國○○年○○月○○日生）為被繼承人
    戊○○（男，21年10月3日生，身分證統一編號：Ｚ00000000
    0號，99年2月11日死亡，生前最後住所：臺南縣歸仁鄉○市
    村○○鄰○○○街37號）之孫子女，茲因被繼承人戊○○已死
    亡，抗告人自願拋棄繼承權，爰檢具繼承系統表、戶籍謄本
    、繼承權拋棄書、印鑑證明等，依法聲明拋棄繼承權等語。
二、原審裁定略以：被繼承人戊○○業於99年2月11日死亡，其
    第一順序法定繼承人為其子女：長男丙○○、次男陳俊男及
    因三男陳俊良已於繼承開始前死亡，代位繼承之孫子女陳韋
    誌、陳詩縈四人，而抗告人乙○○、丁○○為被繼承人戊○○之孫子女之事實，有卷附之戶籍謄本可稽佐證，堪予認定
    。又查代位繼承人陳韋誌尚未拋棄繼承權，則抗告人乙○○
    、丁○○未取得繼承權，自無拋棄繼承權之必要，故抗告人
    乙○○、丁○○聲明拋棄繼承權，於法不合，應予駁回等語
    。
三、抗告人抗告意旨略以：民法第1176條第5項規定第一順位繼
    承人，其親等近者均拋棄繼承時，由次親等之直系血親卑親
    屬繼承。而代位繼承之理論在期子股間之公平正義，有親等
    較近之子女先死亡或喪失繼承權時，不應讓其應繼分流入其
    他子股之內，而由該先死亡或喪失繼承權之直系血親卑親屬
    依同法第1140條代位繼承之規定與其伯叔共同繼承。惟子股
    之同一順序血親已拋棄繼承而不存在，而仍由其同一順序之
    次親等卑親屬利用代位繼承之理論繼承，而置其他子股之直
    系血親卑親屬之繼承地位於不顧，似顯屬不當，有法務部85
    年6月25日法85律決15455號函可資參照。查本件被繼承人戊○○於99年2月11日死亡，依其戶籍記載兒子3人，三男陳俊
    良於93年5月3日死亡，遺有子女2人，被繼承人之長男丙○○及次男陳俊男既已拋棄繼承權，被繼承人之三男陳俊良又
    已於繼承開始前死亡，按被繼承人第一順序親等較近之部分
    子女於繼承發生前死亡或喪失繼承權時，如同屬親等較近之
    他繼承人均拋棄繼承權者，其繼承人及應繼分之認定，乙○○、丁○○於拋棄繼承權時，得由陳培文、陳信彥、陳韋誌
    取得繼承權，抗告人為此爰請求廢棄原裁定，並准抗告人拋
    棄繼承之聲明等語。
四、按遺產繼承人，除配偶外，依左列順序定之：(一)直系血親卑
    親屬。(二)父母。(三)兄弟姐妹。(四)祖父母；前條所定第一順序
    之繼承人，以親等近者為先；第1138條所定第一順序之繼承
    人，有於繼承開始前死亡或喪失繼承權者，由其直系血親卑
    親屬代位繼承其應繼分；先順序繼承人均拋棄繼承權時，由
    次順序之繼承人繼承，民法第1138條、第1139條、第1140條
    、第1176條第6項前段分別定有明文，是若先順序繼承人未
    拋棄繼承時，次順序繼承人依法即不得繼承，亦即此時次順
    序繼承人為無繼承權之人，自無拋棄繼承權之必要，若聲明
    拋棄繼承，於法自屬不合。
五、查本件被繼承人戊○○於99年2月11日死亡，其繼承人為配
    偶陳吳金換及第一順序繼承人即長子丙○○、次子陳俊男、
    三子陳俊良，其中陳俊良於繼承開始前之93年5月3日死亡，
    故由陳俊良之子女陳韋誌、陳詩縈代位繼承，又陳吳金換、
    丙○○、陳俊男、陳詩縈均已向本院聲明拋棄繼承經准予備
    查，陳韋誌則未聲明拋棄繼承，而抗告人乙○○、丁○○均
    為被繼承人之孫子女之事實，有抗告人所提出之除戶謄本2
    件、戶籍謄本數件、繼承系統表1件附於原審卷可稽，堪予
    認定。則揆諸前開說明，被繼承人戊○○之代位繼承人陳韋
    誌既未拋棄繼承權，抗告人即未取得繼承權，自無拋棄繼承
    權之必要，故本件抗告人聲明拋棄繼承權，於法不合，應予
    駁回，至抗告人所引法務部85年6月25日法85律決15455號函
    所持見解，並無拘束本院之效力，附此敘明。
六、從而，本件原審裁定駁回抗告人於原審拋棄繼承權之聲明，
    於法尚無不合，抗告人指摘原裁定不當，求予廢棄改判，為
    無理由，應予駁回。
七、據上論結，本件抗告為無理由，依非訟事件法第21條第1項
    前段、第24條第1項、第46條，民事訴訟法第495條之1第1項
    、第449條第1項，裁定如主文。
中    華    民    國    99    年    6     月    30    日
                  家事法庭  審判長法  官  李杭倫
                                  法  官  林育幟
                                  法  官  葉惠玲
以上正本係照原本作成。
如不服本裁定，僅得於收受本裁定正本送達後10日內，以適用法
規顯有錯誤為理由，向本院提出再抗告狀，（須附繕本一份及繳
納再抗告裁判費新台幣1,000元），經本院許可後始可再抗告。
中    華    民    國    99    年    6     月    30    日
                                  書記官  謝麗首

司法院資訊處製作；財團法人民間司法改革基金會備份。
